臺灣桃園地方法院刑事判決　　　　　　 94年度交訴字第101號
公　訴　人　台灣桃園地方法院檢察署檢察官
被　　　告　甲○○
上列被告因肇事遺棄罪等案件，經檢察官提起公訴（94年度偵字
第12471 號），本院判決如下：
    主  文
甲○○駕駛動力交通工具肇事，致人受傷而逃逸，處有期徒刑陸
月，如易科罰金，以佰元折算壹日。
被訴過失傷害部分，公訴不受理。
    事  實
一、甲○○前因犯詐欺、偽造文書、違反電業法、妨害自由罪及
    毀損罪，經本院於民國（下同）89年6 月9 日以88年度訴緝
    字第34號判決應執行有期徒刑1 年3 月，嗣又因犯詐欺案件
    ，經本院於89年6 月2 日以86年度易字第5223號判決有期徒
    刑1 年，自91年4 月3 日起入監執行，91年10月22日本院以
    91 年 度聲字第2089號裁定應執行有期徒刑2 年2 月，93年
    8 月12日經台灣嘉義地方法院以93年度聲字第675 號裁定假
    釋付保護管束，惟94年8 月15日撤銷假釋，於同年月16日入
    監執行殘刑3 月9 日，至94年11月24日始執行完畢（不構成
    累犯）。又於94年7 月8 日下午5 時許，在桃園縣楊梅鎮○
    ○路○ 段459 號前，竊取饒書郡所有之車牌號碼UJ-0713 號
    自用小客車（竊盜部分另案審理中），嗣經饒書郡發現車輛
    失竊而報警處理。旋於同日下午5 時10分許，甲○○駕駛前
    開竊得之自用小客車行經桃園縣楊梅鎮○○路段時，為巡邏
    之警察查覺而鳴警笛令其停車接受盤查，詎甲○○為逃避警
    察欄檢，竟駕駛上開竊得之自用小客車高速沿桃園縣楊梅鎮
    ○○路445 巷往楊梅方向逃逸，行經上揭永美路445 巷口時
    ，原應注意汽車行駛時，駕駛人應注意車前狀況，並隨時採
    取必要之安全措施，而依當時情形並無不能注意之情事，惟
    甲○○為逃避警方追緝而疏於注意上開規定，快速行駛於該
    路段，致追撞同向行駛，由乙○○所騎乘之車牌號碼PG5-67
    1 號機車，乙○○因而人車倒地後受有背部挫擦傷、雙肘挫
    擦傷之傷害（過失傷害部分未據告訴）。曾宏富明知駕駛上
    開動力交通工具與乙○○所騎乘機車肇事，並致乙○○受傷
    ，惟仍未下車協助救護，竟另起犯意加速逃逸。嗣經警於94
    年7 月8 日下午5 時20分許，在桃園縣楊梅鎮○路○ 段476
    巷口經警查獲。
二、案經桃園縣政府警察局楊梅分局報請台灣桃園地方法院檢察
    署檢察官偵查起訴。
    理  由
壹、有罪部分：
一、前揭被告甲○○駕駛竊得之車牌號碼UJ-0713 號自用小客車
    ，為逃避警察追緝，行經桃園縣楊梅鎮○○路445 巷口時，
    不慎自後追撞證人乙○○所騎乘之機車，惟肇事後未下車查
    看，竟加速逃逸而後為警查獲之事實，業據被告甲○○於檢
    察官訊問時及本院第1 次調查時供認不諱（偵查卷第69頁之
    94年7 月21日訊問筆錄，本院卷第37頁之94年9 月9 日準備
    程序筆錄），惟其後於審判中翻異前詞，矢口否認有何肇事
    逃逸之犯行，辯稱：因為當時伊被警車追逐，鳴笛聲很大聲
    ，伊只注意車後的警察在追伊，沒有注意車前，並不曉得有
    撞到被害人乙○○云云。惟查，證人即被害人乙○○已於本
    院審理時證稱：伊當時騎乘機車沿著桃園縣楊梅鎮○○路往
    楊梅火車站方向行進，其後在永美路445 巷路口等紅燈，等
    綠燈亮後，伊前行不到1 分鐘就遭1 輛自小客車從後面追撞
    ，伊被撞後機車就往前飛約5 、6 公尺，人也倒在地上，而
    該自小客車在發生車禍後也沒有減速或停下來看，伊就馬上
    報警同時看到有4 輛警車在追逐該小客車等語（本院卷第76
    頁之94年11月28日審判筆錄）。核與證人即追捕被告之警員
    張文弘於審理時證稱：伊當時在執行巡邏勤務，接到勤務中
    心的電話，要追捕1 輛被竊的自用小客車，剛好伊看到被告
    駕駛該贓車，就從楊梅鎮○○路開始鳴警笛要被告停車，但
    被告不從反而加速逃逸，伊就駕駛警車尾隨被告車輛追逐，
    而於行經永美路445 巷口時，伊親眼看到被告駕車從後面追
    撞被害人乙○○所駛乘的機車，而且聽到「碰」的一聲，被
    害人的機車被撞後就往前滑行了約4 、5 公尺，但被告卻繼
    續逃逸等語相符（本院卷第78頁之94年11月28日警詢筆錄）
    ，並有證人乙○○受傷之診斷證明書1 紙在卷可資佐證（本
    院卷第51頁）。從而，依據前開證人乙○○及其提出之診斷
    證明書，足認證人乙○○確有遭人駕駛車輛於上開時、地自
    後方追撞其機車，致使證人乙○○騎乘之機車往前滑行5、6
    公尺，造成證人乙○○受有背部挫擦傷、雙肘挫擦傷之傷害
    ，可見其撞擊力道甚大。再核對證人張文弘之證述，被告確
    係駕車自後追撞前方證人乙○○所騎乘之機車，並產生「碰
    」的一聲，則車輛追撞既發生在被告正前方，而尾隨被告車
    輛後面之警員即證人張文弘亦能聽到碰撞聲響，且證人乙○
    ○機車並因之往前滑行，則在撞擊力道、碰撞聲響均巨大情
    形下，衡諸經驗法則，被告自無不知肇事之理，其既已知悉
    與證人乙○○所騎乘之機車發生車禍，即應知悉已有人受傷
    之可能，並應下車查看及詢問證人乙○○之情況，竟然不為
    而逕自無故駕車離去，顯然有肇事逃逸之故意。綜上所述，
    被告以前揭情詞置辯，要係卸責之詞，諉無可採，本件被告
    於事發後已明知肇事致證人乙○○受傷，未即對證人乙○○
    採取救護或其他必要措施並報警處理即行駕車離去之事證明
    確，被告之肇事逃逸犯行堪已認定，應依法論罪科刑。
二、核被告所為，係犯刑法第185 五條之4 之駕駛動力交通工具
    肇事致人受傷逃逸罪。爰審酌被告前有多次犯罪紀錄，有台
    灣高等法院被告前案紀錄表1 份在卷可按，素行不良，又竊
    車後為逃避警察追捕，不顧他人行車安全恣意行駛於道路，
    造成本次車禍，及被害人所受傷勢、肇事情節尚非嚴重，且
    肇事致人成傷後，未對傷者施以救護，旋即駕車駛離現場，
    並其犯罪後態度等一切情狀，量處如主文所示之刑，並諭知
    易科罰金之折算標準。
貳、公訴不受理部分：
一、公訴意旨另以：被告甲○○於94年7 月8 日下午5 時10分許
    ，駕駛竊得之車牌號碼UJ-0713 號自用小客車行經桃園縣楊
    梅鎮○○路段時，為巡邏之警察查覺而鳴警笛令其停車接受
    盤查，詎被告甲○○為逃避警察欄檢，竟駕駛上開竊得之自
    用小客車高速沿桃園縣楊梅鎮○○路445 巷往楊梅方向逃逸
    ，行經上揭永美路445 巷口時，原應注意汽車行駛時，駕駛
    人應注意車前狀況，並隨時採取必要之安全措施，而依當時
    情形並無不能注意之情事，惟被告竟疏於注意上開規定，快
    速行駛於該路段，致追撞同向行駛，由證人乙○○所騎乘之
    車牌號碼PG5-67 1號機車，證人乙○○因而人車倒地後受有
    背部挫擦傷、雙肘挫擦傷之傷害，因認被告亦涉有刑法第28
    4 條第1 項前段之過失傷害罪嫌。
二、按告訴或請求乃論之罪，未經告訴、請求或其告訴、請求經
    撤回或已逾告訴期間者，應諭知不受理之判決，並得不經言
    詞辯論為之，刑事訴訟法第237 條、同法第303 條第3 款、
    第307 條分別定有明文。經查，證人乙○○於警詢僅陳明要
    對被告提出民事賠償告訴，並未就被告前揭過失傷害部分提
    出告訴等情，業據證人乙○○於警詢中陳述甚明（本院卷第
    50附94年7 月8 日警詢筆錄）。而證人乙○○於本院審理時
    亦再次陳稱：於警詢時並未提出過失傷害之告訴等語（本院
    卷第77頁之94年11月28日審判筆錄）。從而，本件被害人即
    證人乙○○並未提出過失傷害之告訴甚明，參以前開說明，
    被告被訴過失傷害部分，應逕為不受理判決。
據上論斷，應依刑事訴訟法第303 條第3 款、第307 條、第299
條第1 項前段，刑法第185 條之4 、第41條第1 項前段，罰金罰
鍰提高標準條例第2 條。
本案經檢察官何嘉仁到庭執行職務。
中　　華　　民　　國　　94　　年　　12　　月　　12　　日
                  刑事第七庭  審判長法  官  孫惠琳
                                    法  官  林惠霞
                                    法　官　劉為丕
以上正本證明與原本無異。
如不服本判決，應於判決送達後10日內向本院提出上訴狀（應附
繕本），上訴於臺灣高等法院。
　　　　　　　　　　　　　　      　書記官　陳恩如
中　　華　　民　　國　　94　　年　　12　　月　　12　　日
附錄本案論罪科刑法條
中華民國刑法第185 條之4
駕駛動力交通工具肇事，致人死傷而逃逸者，處6 月以上5 年以
下有期徒刑。
